臺灣雲林地方法院民事判決
110年度訴字第521號
原      告  黃琮琪  

訴訟代理人  李昭萱律師
複代理人    許煜捷律師
被      告  李學傑  
訴訟代理人  林再輝律師
被      告  萊爾富國際股份有限公司

法定代理人  汪亦祥  
訴訟代理人  葉穰嫻  
上列當事人間請求遷讓房屋等事件，本院於民國111年11月15日
言詞辯論終結，判決如下：
    主  文
原告之訴及假執行之聲請均駁回。
訴訟費用由原告負擔。
    事實及理由
一、原告主張：
㈠、原告於民國108年1月10日將其所有未辦保存登記之雲林縣○○
    鎮○○路00號房屋（下稱系爭房屋）出租予被告李學傑，雙方
    並簽立租賃契約（下稱系爭租賃契約），約定自110年8月1
    日起由被告李學傑承租系爭房屋，且於系爭租賃契約第9條
    約定：「乙方（即李學傑，下同）未經甲方（即原告，下同
    ）同意不得私自將租賃房（店）屋權利全部或壹部份出借
　　、轉租、頂讓或以其他變相方法由他人使用房（店）屋，本
    標的物經甲方同意限經營統一超商7-11便利商店」。然被告
    李學傑竟在未告知原告之情況下，將系爭房屋轉租予另一被
    告萊爾富國際股份有限公司（下稱萊爾富公司），供萊爾富
    公司做為經營便利商店使用，被告李學傑並未實際經營此商
    店，僅做為二房東賺取中間之差價。嗣原告知悉後，即寄發
    存證信函予被告李學傑，依法終止該租賃契約，且要求被告
    李學傑應返還系爭房屋，並將副本函知萊爾富公司，然被告
    李學傑仍堅稱其並未違約，是原告迫於無奈下僅能提起本件
    訴訟。
㈡、原告得依民法第455條、第767條第1項前段之規定請求被告李
    學傑返還系爭房屋，及依民法第767條第1項前段之規定請求
    被告萊爾富公司返還系爭房屋：
  ⒈系爭租賃契約中第9條已明確約定被告李學傑在未經原告同意
    下，不得將系爭房屋轉租給第三人，且系爭房屋僅限於經營
    統一超商之用。然被告李學傑竟私下將系爭房屋轉租予被告
    萊爾富公司，原告知悉後，即寄發存證信函終止系爭租賃契
    約，被告李學傑亦於110年8月3日收受原告所寄發終止租賃
    契約之存證信函，足認兩造間之租賃契約關係業已終止。原
    告自得依民法第455條之規定向被告李學傑請求返還租賃物
    即系爭房屋。且原告除為出租人外，也為系爭房屋之所有權
    人，兩造間既無合法租賃關係存在，被告李學傑占有系爭房
    屋即屬無權占有，原告亦得依民法第767條第1項前段之規定
    ，請求被告李學傑返還系爭房屋。
  ⒉被告萊爾富公司雖與被告李學傑間就系爭房屋具有合法之租
    賃關係存在，然本於債之相對性原則，被告萊爾富公司仍不
    得以此租賃契約向原告主張其就系爭房屋具有合法之占有權
    源。原告既為系爭房屋之所有權人，被告萊爾富公司占有系
    爭房屋又屬無權占有，原告依民法第767條第1項前段之規定
　　，請求被告萊爾富公司自系爭房屋遷出，並將該房屋騰空返
    還於原告，洵屬有據。
㈢、原告應得按月向被告李學傑請求違約金賠償：
  ⒈系爭租賃契約第7條約定：「乙方於租賃契約屆滿時，除經甲
    方同意繼續出租外，應即日將租賃房（店）屋按照最初租賃
    原狀遷空交還甲方，不得藉詞推諉或主張任何權利，如不即
    時遷讓交還房屋時，甲方每月得向乙方請求按照租金五倍 
    之違約金至遷讓完成之日止，乙方及連帶保證人丙方，絕無
    異議」。該條約定目的係為保障出租人，避免承租人在租賃
    契約消滅後，拒絕將系爭房屋遷讓交還出租人，用以督促承
    租人履行義務之懲罰性違約金條款。職是，僅需租賃契約消
     滅不論原因為何，承租人仍未遷讓系爭房屋，在保障出租
    人之目的範圍内，均屬本違約金條款所得請求之原因。
  ⒉原告於110年8月3日已終止系爭租賃契約後，要求被告李學傑
    應於函到7日内遷讓系爭房屋，然被告李學傑仍未於110年 8
    月10日前履行，故原告應得依系爭租賃契約第7條約定向被
    告李學傑請求自110年8月10日起至遷讓返還系爭房屋止，按
    月給付新台幣（下同）25萬元（計算式：5萬×5=25萬）。
㈣、對被告答辯所為之陳述：　
　⒈我國民法並未如德國民法將占有予以權利化，因此占有之移
    轉並不具有對世效力。且一向採取債權效力相對性之基本原
    則，基於債權所為之占有僅拘束當事人之效力，不發生對世
    效。因此占有連鎖應僅在具有維護占有經濟效用之條件下，
    方具有拘束第三人之效力。據此合法之占有連鎖必須具備三
    項要件，第一是占有之受讓人基於一定之法律關係得對原占
    有人主張有權占有；第二是原占有人對於所有人為有權占用
　　；第三是原占有人將占有移轉，不得違反與原所有權人之基
    礎法律關係。
  ⒉按轉租係轉租人與次承租人成立新租賃關係，與租賃權之讓 
    與不同。轉租人與出租人間之租賃關係仍然存在，惟次承租
    人與原出租人並無直接租賃關係之可言，若出租人已與原承
    租人終止租賃契約，出租人即得逕向次承租人請求返還（最
    高法院68年台上字第3691號裁判意旨、同院44年7月26日最
    高法院民刑庭總會決議意旨參照）。且承租人非經出租人承
    諾，不得將租賃物轉租於他人。但租賃物為房屋者，除有反
    對之約定外，承租人得將其一部分轉租於他人。承租人違反
    前項規定，將租賃物轉租於他人者，出租人得終止契約，民
    法第443條定有明文。又系爭租賃契約第9條約定系爭房屋僅
    限經營統一超商7-11便利商店（下或稱統一超商）之用，且
    非經原告同意，不得轉租予第三人。第15條亦約定：「甲乙
    丙各方遵守本契約各條項之規定，如有違背任何條件時，甲
    方得隨時解約收回房（店）屋…」。
　⒊本件原告為系爭房屋所有權人，出租系爭房屋予被告李學傑
　　。縱令被告李學傑嗣後再將系爭房屋轉租予被告萊爾富公司
    而有租賃關係，惟被告萊爾富公司與原告間未直接訂約，無
    直接之租賃關係存在可言。且被告李學傑未經原告同意，逕
    將系爭房租轉租予被告萊爾富公司經營便利商店，顯屬違法
    轉租，經原告於110年8月2日寄發台中法院郵局第1775號存
    證信函予被告李學傑，已為終止與被告李學傑間租賃契約之
    意思表示，並副知被告萊爾富公司，並經被告李學傑於同年
    月3日收受，被告李學傑自110年8月10日起對系爭房屋之占
    有即不具有合法權源。被告萊爾富公司亦於同年月4日收受
    上開存證信函，該公司就原告與被告李學傑間有關系爭房屋
    之租賃關係，業經原告合法終止租約等情，自知之甚詳。揆
    諸前揭說明，被告萊爾富公司以占有連鎖、有權占用云云置
    辯，要無可採。
  ⒋被告李學傑雖辯稱其未將系爭房屋轉租予他人使用，並提出
    「特許加盟契約書」為據，然細究該特許加盟契約書，僅可
    知被告李學傑曾於98年10月2日起至103年10月2日止以系爭
    房屋加盟被告萊爾富公司，被告李學傑並未提出103年10月2
    日之後迄今系爭房屋仍由伊實際經營萊爾富加盟店之加盟契
    約書等相關資料，是被告李學傑仍無法證明其於系爭租賃契
    約期間（即110年8月1日起）有實際經營萊爾富超商之事實
　　。況由被告二人於100年6月2日簽訂之房屋租賃契約可知，
    系爭房屋現非被告李學傑自己使用，而係未經原告同意，逕
    轉租予被告萊爾富公司，並交由訴外人泉宏商行即蘇峯民經
    營萊爾富超商使用至今，已違反系爭租賃契約第9條不得轉
    租及私自將租賃物交由他人使用之約定。被告李學傑固再提
    出原告父親黃沃壤及其兄黃琮亮出具之轉租同意書，惟該同
    意書係本於黃沃壤與被告李學傑間之原租賃關係所存在，然
    嗣於原告取得系爭房屋所有權，並與被告李學傑簽立系爭租
    賃契約後，並未曾基於系爭租賃契約關係再同意被告李學傑
    轉租系爭房屋，況且縱認系爭租賃契約乃接續被告李學傑與
    黃沃壤先前之原租賃契約而簽立，然此畢竟仍為一不同之租
    賃契約關係，甚原告亦業於110年4月19日寄發台中法院郵局
    第914號存證信函予被告李學傑，明確表示不同意被告李學
    傑轉租，是被告李學傑自不能執該轉租同意書，而認系爭租
    賃契約關係中，原告對被告李學傑之轉租行為有同意之表示
　　，該轉租同意書實與系爭租賃契約關係無涉。
　⒌被告李學傑固辯稱與訴外人蘇峯民為合夥關係云云，並提出
    協議書為據，然細究該協議書並未書具簽定日期，難認被告
    李學傑將系爭房屋交由蘇峯民經營萊爾富超商時，其等間已
    有合夥關係存在，該協議書應係被告李學傑臨訟始為簽訂。
    佐以經濟部商工登記公示資料，其上明確載以泉宏商行組織
    類型係屬獨資，是被告李學傑與訴外人蘇峯民並非合夥關係
　　，至為明確。退步言之，縱認被告李學傑與訴外人蘇峯民為
    合夥關係，惟參協議書載明：系爭房屋由蘇峯民經營管理，
    而系爭租賃契約第9條約定之目的，乃在確保被告李學傑應
    親自經營統一超商，不得假手他人，是被告李學傑既未經原
    告同意，即由訴外人蘇峯民經營管理萊爾富超商使用，而未
    自己以系爭房屋經營便利商店，已屬以其他變相方式由他人
    使用系爭房屋，違反系爭租賃契約第9條之約定。
　⒍關於加盟統一超商之方式，可分為「特許加盟」與「委託加
    盟」兩種形式，前者係自備店面加盟；後者係由統一超商提
    供店面，委託給甄審合格之加盟主經營，本件應屬特許加盟
    之情形。又關於加盟統一超商之程序，首須參加擬設立加盟
    店地區之加盟說明會，之後向統一超商公司提出加盟申請，
    嗣後統一超商公司會就店址派員分析商圈特性、租金行情、
    預估營業額等，並評估考核加盟主資力等作業，再簽訂加盟
    預約及契約，且簽訂統一超商加盟契約之所需文件，無須提
    出房屋使用執照、稅單、稅籍證明等資料為必要。被告李學
    傑固曾要求提供房屋使用執照、稅單、稅籍證明等資料而經
    原告拒絕，惟依前開說明可知，即便原告未提供前開資料予
    被告李學傑，仍無礙被告李學傑向統一超商公司為加盟之申
    請及加盟契約之簽訂，被告李學傑辯稱原告未提供前開資料
    致伊無法加盟經營統一超商云云，尚屬無據。且被告李學傑
    自108年間簽訂系爭租賃契約後，自始未參與統一超商公司
    之加盟說明會，更未向統一超商公司提出加盟之申請，被告
    李學傑自始即未履行系爭租賃契約第9條限經營統一超商之
    作為義務。其未能經營統一超商，自不可歸責於原告。被告
    李學傑違反系爭租賃契約第9條關於系爭房屋使用方式之約
    定，而屬違約甚明。
　⒎又系爭租賃契約第15條約定雙方應遵守本契約各條項之規定
    ，如有違背任何條件時，原告得隨時「解約」收回房屋，即
    有意定解除權之約定。系爭租賃契約期間係自110年8月1日
    開始，原告於發現被告李學傑未經同意將系爭房屋交由第三
    人經營萊爾富超商使用後，隨即於110年8月2日寄發台中法
    院郵局第1775號存證信函予被告李學傑解除系爭租賃契約
　　，經被告李學傑於同年月3日收受，因系爭租賃契約履行未
    久，縱解除契約有回復原狀之問題，法律關係亦不甚複雜，
    故原告依上開約定解除系爭租賃契約，為有理由。退步言之
　　，縱認系爭租賃契約為已開始履行之繼續性契約，應以終止
    之方式消滅契約關係。原告前開存證信函意思表示所根基之
    原因事實，即系爭租賃契約第15條約定，此依一般社會之理
    性客觀認知，其真意實為不欲與被告李學傑繼續維持系爭租
    賃契約之關係，是原告所欲系爭租賃契約依前揭存證信函之
    意思表示，使租賃效力消滅之法律效果，亦寓有終止租約之
    意旨，不因使用「解除」之用語，而害其意，是系爭租賃契
    約亦經原告合法終止。從而，系爭租賃契約業經原告合法解
    除或終止，則原告依民法第767條第1項前段或民法第455條
    規定，請求被告李學傑遷讓返還系爭房屋，即屬有據。
㈤、並聲明：
  ⒈被告李學傑、萊爾富公司應自系爭房屋遷出，並將該房屋騰
    空返還予原告。
  ⒉被告李學傑應自110年8月10日起至遷讓返還系爭房屋之日止
　　，按月給付原告25萬元。
  ⒊訴訟費用由被告二人負擔。
  ⒋原告願供擔保，請准宣告假執行。 
二、被告抗辯：　　
㈠、被告李學傑部分：　　
　⒈系爭房屋座落於雲林縣○○鎮○○段00000地號土地（下稱系爭土
    地），該土地原係水池低地，於98年6月15日被告李學傑向
    原土地所有權人黃沃壤（即原告之父）承租，由被告李學傑
    出資填土及搭建系爭房屋，並約定租賃關係結束時，該建築
    物權利屬甲方即黃沃壤所有（下或稱原租賃契約）。系爭房
    屋並未辦理保存登記，無法依法律行為辦理所有權移轉登記
    。依被告李學傑與黃沃壤之約定，原租賃期限屆滿後系爭房
    屋所有權歸屬黃沃壤而非原告，故原告並非所有權人
　　。
  ⒉系爭房屋搭建完成後，原租賃契約原本有禁止轉租約定，嗣
    黃沃壤同意被告李學傑轉租予被告萊爾富公司。且被告李學
    傑並未將系爭房屋轉租予被告萊爾富公司，而係被告李學傑
    以加盟的方式經營萊爾富便利商店，此有萊爾富便利商店特
    許加盟契約書可稽。至於系爭房屋目前的使用情形係沿續先
    前與黃沃壤所簽立的原租賃契約約定租賃期限内經黃沃壤同
    意之租賃物使用方式，即被告李學傑與訴外人蘇峯民合夥經
    營萊爾富便利商店，由蘇峯民出名加盟經營，被告李學傑將
    房屋轉租予萊爾富公司的模式，被告李學傑並未違反與黃沃
    壤所簽立的原租賃契約。
  ⒊被告李學傑與黃沃壤所約定之租賃契約租期係至110年7月31
    日，在108年間原租賃契約還未到期之前，原告以系爭土地
    已移轉到其名下為由，要求被告李學傑與其預先簽立系爭租
    賃契約以接續原與黃沃壤簽立之原租賃契約，詎料原告在系
    爭租賃契約租期尚未開始之前，即一再誣指被告李學傑違反
    轉租約定要求被告李學傑返還系爭房屋，被告李學傑則回覆
    並未轉租，且要求原告提出系爭房屋之房屋稅籍證明或使用
    執照供被告李學傑辦理加盟經營統一超商事宜，原告卻置之
    不理，導致被告李學傑無法加盟經營統一超商，僅得繼續經
    營萊爾富便利商店，此有兩造往來之存證信函可稽。系爭租
    賃契約第9條雖然有禁止轉租的約定，但是原告有在該租約
    註明限經營統一超商，可見原告當時已經同意被告李學傑經
    營便利商店。但經營統一超商有「自帶店加盟」跟「自有店
    加盟」2種模式，「自帶店模式」是由二房東出租給統一超
    商公司、「自有店加盟」是由統一超商公司跟屋主簽約，被
    告李學傑為符合系爭租賃契約第9條約定「本標的物經甲方
    同意限經營統一超商7-11便利商店」事項，當時加盟7-11便
    利商店的形式是「帶店加盟」（即「自帶店模式」），「帶
    店加盟」的好處是加盟者可以免繳加盟金，另裝潢費用及設
    備統一超商公司亦會補助一半。但「帶店加盟」者必須提供
    作為超商營業用的房屋合法證明文件，例如所有權狀、使用
    執照、房屋稅單、或房屋稅籍證明等文件，供統一超商公司
    辦理該店的營業許可，此乃「帶店加盟」作業前期應為之事
    項。被告李學傑無法經營統一超商，乃係原告不願配合提供
    房屋使用執照或稅單等文件（當時尚無所有權狀）供辦理「
　　帶店加盟」統一便利商店所致，原告故意使被告李學傑無法
    依系爭租賃契約履行，非可歸責於被告李學傑，被告李學傑
    並未違約，原告之請求顯然於法不合。
  ⒋系爭租賃契約租賃期限尚未屆滿，並無系爭租賃契約第7條約
    定之適用，原告所為之解約亦未經合法催告程序，顯然不合
    法，自不生解除契約之效力。況且退萬步言，緃認被告李學
    傑違約，系爭租賃契約第7條明文僅限於租約屆期未依約遷
    空交還房屋之情形，並不及於因其他事由而消滅租賃契約之
    情形，本件原告主張依系爭租賃契約第7條約定，請求被告
    李學傑按月給付25萬元殊無理由。
㈡、被告萊爾富公司部分：
　⒈按民法第767條第1項前段所規定之所有物返還請求權，須以
    占有所有物之人係無占有之合法權源者，始足當之；倘占有
    之人有占有之正當權源，即不得對之行使所有物返還請求權
　　。又基於債之關係而占有他方所有物之一方當事人，本得向
    他方當事人（所有人）主張有占有之合法權源；如該有權占
    有之人將其直接占有移轉予第三人時，除該移轉占有性質上
    應經所有人同意（如民法第467條第2項規定）者外，第三人
    亦得本於其所受讓之占有，對所有人主張其有占有之權利，
    此乃基於「占有連鎖（Besitzkette）」之原理所產生之效
    果，與債之相對性正當權源（該第三人不得逕以其前手對所
    有人債之關係）係屬二事（此有最高法院101年台上字第224
    號民事判決揭橥在案）。原告不否認被告二人間之租賃契約
    合法存在，表示被告李學傑將其占有移轉予被告萊爾富公司
　　，除該移轉占有性質上需經原告同意外，被告萊爾富公司本
    得以受讓之占有，對原告主張占有之權利，此為占有連鎖產
    生之效果，與債之相對性係屬二事，原告指稱被告萊爾富公
    司不得以此租賃契約向原告主張就系爭房屋具有合法占有權
    源，實屬誤會。
  ⒉按所有人對於無權占有或侵奪其所有物者，得請求返還之，
    民法第767條第1項前段定有明文。又「承租人未得出租人承
    諾，擅將其所租出租人所有之基地，轉租於第三人，現該基
    地係由該第三人占有使用，出租人在未終止租賃契約以前，
    不能逕向第三人請求返還。」（最高法院44年7月26日民刑
    庭總會決議可資參考）。原告向被告萊爾富公司主張民法第
    767條第1項前段之所有物返還請求權，其請求權之基礎事實
    必然為被告萊爾富公司侵奪或無權占有系爭房屋，否則原告
    對於被告萊爾富公司之所有物返還請求權即無由成立，合先
    陳明。因而原告與被告李學傑間是否有違約事由存在及原告
    主張之解除契約是否合法，皆係本件訴訟之爭點所在，於上
    開法律關係尚未確定前，原告與被告李學傑之租賃契約仍然
    存在，於兩造終止系爭租賃契約前，被告萊爾富公司對系爭
    房屋並非無權占有，從而原告依據民法第767條第1項前段訴
    請被告萊爾富公司返還系爭房屋，尚屬無據。
㈢、並均聲明：
  ⑴原告之訴及其假執行之聲請均駁回。
  ⑵訴訟費用由原告負擔。
  ⑶如受不利之判決，願供擔保請准宣告免為假執行。
三、本院之判斷：
㈠、查被告李學傑於98年6月15日與訴外人即原告之父黃沃壤簽訂
    原租賃契約承租系爭土地，由被告出資填土及建造系爭房屋
    ，租期自98年8月1日起至110年7月31日止，約定租賃關係結
    束時，系爭房屋權利屬黃沃壤所有，並於第8條約定:「乙方
    （即承租人被告）未經甲方（即出租人黃沃壤）同意，不得
    私自將租賃房（店）屋權利全部或一部份出借、轉租、頂讓
    或以其他變相方法由他人使用房（店）屋。本標的物經甲方
    同意限經營二十四小時便利商店。」等語。大老企業社即被
    告李學傑於98年9月25日與萊爾富公司於簽訂「萊爾富便利
    商店特許加盟契約書」（下稱特許加盟契約書）等相關契約
    ，續於107年6月26日改由訴外人泉宏商行即蘇峯民與萊爾富
    公司簽訂「委託加盟契約書」，嗣昀福商行即被告李學傑經
    黃沃壤與原告兄黃琮亮同意，於100年6月2日與萊爾富公司
    就系爭房屋簽立房屋租賃契約。而原告因於108年1月受贈取
    得系爭房屋之權利，因而與被告李學傑於108年1月10簽訂系
    爭租賃契約，租期自110年8月1日起至120年7月31日止，並
    於第9條約定:「乙方未經甲方同意，不得私自將租賃房（
　　店）屋權利全部或壹部份出借、轉租、頂讓或以其他變相方
    法由他人使用房（店）屋，本標的物經甲方同意限經營統一
    超商7-11便利商店。」。惟經被告李學傑於110年3月5日以
    土庫郵局存證號碼000013號存證信函，請原告提供系爭房屋
    之使用執照、稅單、稅籍證明等資料，供其辦理加盟統一超
    商之用，惟未經原告提供。而系爭房屋現仍續供經營萊爾富
    超商，經原告以被告未經原告同意，將系爭房屋轉租與萊爾
    富公司使用，違反系爭租賃契約第9條約定為由，於110年8
    月2日以台中法院郵局存證號碼1775號通知被告解除（終止
　　）系爭租賃契約;系爭房屋亦經原告於110年10月12日辦理第
    一次所有權登記為所有權人等情，為兩造所不爭執，並有兩
    造分別提出之系爭房屋108年契稅繳款書、系爭租賃契約書
　　、郵局存證信函用紙暨掛號郵件收件回執、房屋稅繳納證明
    書、建物所有權狀、原租賃契約書、萊爾富便利商店特許加
    盟契約書及相關契約文件、同意書、房屋租賃契約書等件影
    本及經濟部商工登記公示資料查詢服務資料，與萊爾富公司
    函送本院之委託加盟契約影本等在卷可證（本院卷第23-35
　　、37-45、113、125-215、237-241、385、415-421、349-36
　　4頁）足信屬實。
㈡、原告以被告李學傑未將系爭房屋供經營統一超商使用之事由
    ，主張解除（終止）系爭租賃契約，有無理由?經查:
　⒈系爭租賃契約第9條約定:「乙方未經甲方同意，不得私自將
    租賃房（店）屋權利全部或壹部份出借、轉租、頂讓或以其
    他變相方法由他人使用房（店）屋，本標的物經甲方同意限
    經營統一超商7-11便利商店。」等語。而被告李學傑曾於11
　　0年3月5日以土庫郵局存證號碼000013號存證信函，請原告
    提供系爭房屋之使用執照、稅單、稅籍證明等資料，供其加
    盟統一超商之用，惟未經原告提供等情，已如上述。
　⒉且原告雖舉「7-11申請人資料表」及統一超商公司111年4月1
    5日陳報狀（本院卷第423-429、463頁），主張申請7-11統
    一超商之程序，首須參加加盟說明會，之後向統一超商公司
    提出加盟申請，嗣後統一超商公司會就店址派員分析商圈特
    性、租金行情、預估營業額等，並評估考核加盟主資力等作
    業，再簽訂加盟預約及契約，且簽訂7-11加盟契約之所需文
    件，無須提出房屋使用執照、稅單、稅籍證明等資料為必要
　　，故原告未提供前開資料予被告，仍無礙被告李學傑向統一
    超商公司為加盟之申請及加盟契約之簽訂等語。且本院111
    年7月4日、6日與統一超商公司承辦人傅詩琦之公務電話紀
    錄單亦記載:建物是由公司承租，公司會跟房屋所有人或承
    租人簽立租約;申請時請加盟者提供不動產產權是為了做擔
    保等語（本院卷第501-506頁）。然被告李學傑抗辯其曾於1
    10年5月間與證人即統一超商公司發展加盟部人員盧建銘聯
    繫，請證人與原告協調同意系爭房屋由被告加盟經營統一超
    商，惟證人沒有聯絡到原告;而簽約加盟統一超商時需提供
    房屋租約及稅籍證明，如果沒有提出這些資料，公司不會用
    印，加盟契約沒辦法進行等情，業經證人結證明確（本院卷
    第582頁）。可見申請加盟經營統一超商時，雖無需提供房
    屋稅籍等資料，然後續簽約加盟時則必需提出上開資料，如
    果沒有提出，公司不會用印，加盟契約就沒辦法進行。則被
    告李學傑既已確定無法取得系爭房屋之稅籍資料等，供其後
    續辦理加盟事宜，自無仍要求其報名參加說明會、提出加盟
    申請等實益。因此，被告李學傑抗辯其係因原告拒不提供系
    爭房屋之稅籍資料等，才致其未依系爭租賃契約規定加盟經
    營統一超商，足信屬實。造成被告李學傑未能依系爭租賃契
    約約定經營統一超商之違約事由，應該由原告負責，故原告
    不得以上開事由主張解除（終止）系爭租賃契約。
㈢、被告是否構成轉租等之違約事由?查:
　⒈系爭租賃契約有不得轉租之約定，而系爭房屋及土地，經福
    昀商行即被告李學傑於100年6月2日與萊爾富公司簽訂房屋
    租賃契約，由萊爾富公司承租乙情，固如上述。然目前加盟
    經營便利商店，不管是以何種方式加盟統一超商公司或萊爾
    富公司，除由該公司與實際經營人簽訂加盟經營契約外，並
    由該公司自行與房屋所有人或承租人就供經營便利商之房屋
    簽訂租賃契約等情，有被告提出之萊爾富便利商店特許加盟
    契約書影本及本院上開公務電話紀錄載明可佐（本院卷第17
　　3、501-506頁）。兩造既於系爭租賃契約約定系爭房屋限經
    營統一超商（原租賃契約則約定經營萊爾富超商），則系爭
    租賃契約關於轉租由他人使用系爭房屋之約定，即應排除承
    租人即被告李學傑為經營超商而與超商公司就系爭屋屋簽訂
    租賃契約之情。原告以被告李學傑與萊爾富公司簽訂上開房
    屋租賃契約，主張被告李學傑有轉租之違約情事，而通知解
    除（終止）系爭租賃契約，亦無可採。
　⒉又系爭房屋目前雖係由訴外人泉宏商行即蘇峯民與萊爾富公
    司於107年6月26日簽訂「委託加盟契約書」，經營萊爾富便
    利商店使用。然被告李學傑抗辯該便利商店係其與蘇峯民合
    夥經營乙情，有其提出之協議書影本在卷可按（第383頁）
　　，足信屬實。且該協議書載有「…甲方股東（即被告李學傑
    ）及乙方股東（即蘇峯民）共同加盟經營…。而由乙方股東
    為經營管理，以獲得經營之報酬或利潤甲、乙方各百分之50
    …」等語。可見被告李學傑為該便利商店之共同經營人。以
    目前社會之一般經濟活動情況而言，被告上開合夥共同經營
    使用系爭房屋之情，應認不構成違反系爭租賃契約第9條不
    得「出借、轉租、頂讓或以其他變相方法由他人使用房（
　　店）屋」之約定。
　⒊況系爭租賃契約係於108年1月10日、原租賃契約期間屆滿（
　　108年7月31日）前所簽訂，並約定租期自110年8月1日起算
　　，亦如上述。且原告於110年4月19日以台中法院郵局存證號
    碼914號給被告李學傑之存證信函中亦載有簽訂系爭租賃契
    約之本意，係基於展延原租賃契約之租賃期限等意旨，有該
    存證信函載明在卷可佐（本院卷第247頁）。可見系爭租賃
    契約係延續原租賃契約，與原租賃契約主要之不同，僅在於
    就系爭房屋原約定供經營萊爾富超商使用，後改為經營統一
    超商使用。然承租人即被告李學傑既無法自原告處取得系爭
    房屋之稅籍證明等資料，以供其依約辦理加盟經營統一超商
　　，則被告李學傑抗辯系爭房屋目前的使用情形，係沿續先前
    與黃沃壤所簽立的原租賃契約約定租賃期限内經黃沃壤同意
    之租賃物使用方式，即被告李學傑與訴外人蘇峯民合夥經營
    萊爾富便利商店，由蘇峯民出名加盟經營，被告李學傑將房
    屋轉租予萊爾富公司的模式，應不違反系爭租賃契約所約定
    之使用方式，亦足採信。因此，原告以上開事由，主張被告
    李學傑違約而解除契約，亦無可採。
㈣、綜上所述，原告主張系爭租賃契約業經其合法解除（終止）
　　，被告二人就系爭房屋為無權占有，均無可採。被告二人抗
    辯其等就系爭房屋有基於租賃之合法使用權利，足以採信。
    從而，原告依民法第767條第1項前段或民法第455條規定，
    請求⑴被告二人自系爭房屋遷出，並將該房屋騰空返還予原
    告。⑵被告李學傑應自110年8月10日起至遷讓返還系爭房屋
    之日止，按月給付原告25萬元。均無理由，應予駁回。
㈤、本件為判決基礎之事證已臻明確，兩造其餘主張抗辯與舉證
　　，經審酌均核與本件判決結果不生影響，爰不一一論述，併
    此敘明。
四、本件原告之訴既無理由，經判決駁回，則其假執行聲請，亦
    失所附麗，應併予駁回。
五、結論：原告之訴為無理由，爰判決如主文。
中　　華　　民　　國　　111 　年　　 12　　月　　6　　日
                  民事第二庭    法  官  黃一馨

以上正本係照原本作成
如對本判決上訴，須於判決送達後廿日內向本院提出上訴狀。如
委任律師提起上訴者，應一併繳納上訴審裁判費。
中　　華　　民　　國　　111 　年　　 12　  月　　7　  日
                                書記官　鄭夙惠